【裁判字號】    96,上易,47
【裁判日期】    970820
【裁判案由】    給付貨款
【裁判全文】
臺灣高等法院高雄分院民事判決          96年度上易字第47號
上  訴  人  吉隆鋼鐵有限公司
法定代理人  丙○○
訴訟代理人  郭季榮律師
複代理人    歐陽志宏律師
被上訴人    協進營造股份有限公司
法定代理人  甲○○
訴訟代理人  柯尊仁律師
複代理人    黃偉欽律師
上列當事人間因請求給付貨款事件，對於民國96年2 月7 日臺灣
高雄地方法院95年度訴字第1453號第一審判決提起上訴，本院於
97年8月6日言詞辯論終結，判決如下：
    主  文
上訴駁回。
第二審訴訟費用由上訴人負擔。
    事實及理由
一、上訴人起訴主張：訴外人乙○○於民國（下同）94年10月12
    日，持被上訴人即協進營造股份有限公司印章及法定代理人
    印章，聲稱代表被上訴人欲向上訴人購買貨品，經上訴人撥
    打電話向被上訴人查證後，即由乙○○代表被上訴人與上訴
    人簽訂買賣合約書，約定由被上訴人向上訴人購買竹節鋼筋
    120 公噸（依實際出貨數量計價，下稱系爭鋼筋），單價每
    公斤新臺幣（下同）14.2元，及定尺部分另加價每公噸300
    元計算，上訴人已依約交付全部貨品，由被上訴人工地人員
    簽收，惟被上訴人除曾給付部分貨款380,205 元外，尚欠貨
    款共計1,106,293 元（下稱系爭貨款）為未為給付，迭經上
    訴人催討亦未獲置理。爰主張表見代理依買賣契約，提起本
    件訴訟，聲明求為判決：被上訴人應給付上訴人新台幣1,10
    6,293 元，及自起訴狀（支付命令）繕本送達被上訴人翌日
    （95年7 月31日）起至清償日止，按週年利率百分之五計算
    之法定遲延利息。
二、被上訴人則以：被上訴人因承攬海軍陸戰隊司令部恆春三軍
    聯訓基地「貓仔坑訓場道路整修工程」，於94年間將該工程
    以包工包料之方式轉包予訴外人于豐興業有限公司（下稱于
    豐公司），94年12月初于豐公司突宣佈倒閉，被上訴人只得
    接手于豐公司上開工程未完成之施工，原則上仍由于豐公司
    原來之下包廠商施作，並繼續向于豐公司購料廠商進貨，故
    被上訴人於94年12月12日向上訴人購貨之貨款380,205 元已
    支付完畢；至於上訴人指94年10月19日、94年11月11日、94
    年12月2 日向上訴人購貨金額1, 106,293元部分，與被上訴
    人無關，該買賣合約書更非被上訴人委託乙○○與上訴人所
    簽訂，等語置辯。
三、原審為上訴人敗訴之判決，上訴人不服，提起上訴請求：(一)
    原判決廢棄。(二)被上訴人應給付上訴人1,106,293 元，及自
    起訴（支付命令）狀繕本送達被上訴人翌日（95年7 月31日
    ）起至清償日止，按週年利率百分之五計算之法定遲延利息
    。被上訴人則請求駁回上訴。
四、兩造不爭執事項：(一)被上訴人於94年間承攬海軍陸戰隊司令
    部恆春三軍聯訓「貓仔坑訓場道路整修工程」。(二)94年10月
    12日之買賣合約書係上訴人與乙○○簽訂。(三)于豐公司所簽
    發之發票日94年12月10日，票號AT0000000 ，面額427,319
    元及發票日94年12月10日，票號AT0000000 ，面額353,367
    元二紙支票，提示人為上訴人。(四)被上訴人並未持上訴人所
    開立之94年10月19日IHU00000000 、94年11月28日JU000000
    00、94年12月2 日JＺ000000000紙統一發票申報營業稅額。
    上訴人持上開發票向國稅局申報上訴人94年之營業稅，上訴
    人持94年12月12日的發票向國稅局申報上訴人94年的營業稅
    ，被上訴人94年12月12日所購買的鋼筋送至工地後是由鍾松
    雄簽收。(五)被上訴人於94年12月12日有向上訴人購買竹節鋼
    筋25500 公斤，並支付價金380,205 元。(六)被上訴人承攬「
    省道一號線楓港橋海棠風災修護工程」曾於94年11月18日、
    94年11月22日、94年12月1 日向上訴人購買鋼筋，被上訴人
    在94年12月20日簽發支票給付貨款。
五、本院判斷：
  (一)乙○○與上訴人簽訂本件買賣合約，被上訴人應否負表見代
    理責任？
    (1)按「由自己之行為表示以代理權授與他人，或知他人表示
      為其代理人而不為反對之表示者，對於第三人應負授權人
      之責任。但第三人明知其無代理權或可得而知者，不在此
      限。」，民法第169 條定有明文。惟「關於由自己之行為
      表示以代理權授與他人者，對於第三人應負授權人之責任
      ，原以本人有使第三人信為以代理權授與他人之行為，為
      保護代理交易之安全起見，有使本人負相當責任之必要而
      設，故本人就他人以其名義與第三人所為之代理行為應負
      授權人之責任者，須以他人所為之代理行為，係在其曾經
      表示授與他人代理權之範圍內，為其前提要件。不得徒憑
      曾將印章交付之事實，即認除受託辦理之特定事項外，其
      他以本人名義所訂立之保證契約等法律行為，均須由本人
      負表見代理之授權人責任。」（最高法院93年度台上字第
      2196號民事判決參照。）
    (2)上訴人主張乙○○直接與上訴人公司洽買鋼筋事宜，上訴
      人有向被上訴人公司查詢是否有乙○○這個人，以及查詢
      是否有承攬「海軍陸戰隊司令部貓仔坑訓場道路整修工程
      」，詢問後被上訴人公司一位小姐有告知我們確實有該工
      程及乙○○亦為被上訴人公司之員工，所以我們才接受跟
      他們訂立契約，隔天乙○○是拿被上訴人公司大、小章到
      我們公司簽訂契約乙情，為被上訴人否認，辯稱：乙○○
      為其公司員工，並稱其固有承攬海軍陸戰隊司令部恆春三
      軍聯訓基地「貓仔坑訓場道路整修工程」之事實，但已於
      94年間將上開工程以包工包料之方式轉包予于豐公司。查
      上訴人主張曾查詢被上訴人公司一位小姐有關上情，惟所
      指被上訴人公司內部一位小姐，究係何人，並未據其舉證
      明之。上訴人雖另聲請訊問上訴人員工林美麗，以證明林
      美麗確有打電話至被上訴人公司詢問有無乙○○之員工云
      云，惟縱林美麗到庭，亦不能指出被上訴人係何名員工接
      其電話，則待證事實猶屬不能澄清，本院自無訊問之必要
      。且被上訴人並無乙○○加入保險紀錄，有96年4 月3 日
      勞工保險局保承資字第09610102350 號函在卷可稽（本院
      卷第49頁），上訴人亦未能證明乙○○係被上訴人之員工
      。上訴人另主張系爭買賣合約書之影本上之被上訴人公司
      之大小章與被上訴人公司之變更登記事項卡上之公司大小
      章均相同云云，惟經送請法務部調查局鑑定，結果認該買
      賣合約書上之被上訴人公司大小章與被上訴人公司之變更
      登記事項卡上之大小章為不同，有法務部調查局鑑定書在
      卷可稽（本院卷第160 、172 頁），上訴人亦未能證明被
      上訴人有何以自己之行為表示以代理權授與乙○○與上訴
      人簽訂系爭買賣合約，自不能執被上訴人曾承攬海軍陸戰
      隊司令部貓仔坑訓場道路整修工程之事實，而認乙○○與
      上訴人簽訂系爭買賣合約，被上訴人應負表見代理責任。
  (二)兩造間就系爭1,106,293 元貨款之物品，有無買賣關係存在
    ？
    (1)被上訴人抗辯伊將該貓仔坑訓場道路整修工程於94年間以
      包工包料方式轉包予于豐公司，並已付清于豐公司完成之
      部分工程款項等情在卷，據被上訴人提出其與于豐公司間
      簽訂之工程契約書1 份（工程總價為7,947,500 元），及
      合計給付工程金額共計4,537,066元之匯、付款簽回單與
      支票各1 份附卷為憑（原審卷第39頁至第47頁），參以被
      上訴人與于豐公司間上開工程合約書所附之工程詳細價目
      單第十二項，確列有：「鋼筋3＃@20㎝（含鋼筋組立加工
      ）；單位：T （即重量單位公噸）；單價：14,500元；契
      約數量：120 ；契約金額：1,734,000 元」之事實，有卷
      附上開工程合約書所附之工程詳細價目單附卷足稽（原審
      卷第45頁），依上開工程詳細價目單第十二項所列之意義
      ，應確係表示被上訴人將上開工程以包工包料之方式轉包
      予于豐公司，被上訴人公司自無需再以自己名義向上訴人
      購買上開工程施工所需鋼筋。
    (2)上訴人主張系爭鋼筋係送至上開工程之工地，由工地人員
      鍾松雄簽收。此固經運送鋼筋之司機陳契成證述於94年11
      月11日有運送鋼筋至該工地屬實（原審卷第111 頁），惟
      被上訴人否認鍾松雄為其公司員工。經核被上訴人員工並
      無鍾松雄其人，有卷附被上訴人公司之勞工保險被保險人
      名冊可稽（原審卷第117 至120 頁），自不能以陳契成證
      述曾運送鋼筋至上開工地，即認係被上訴人所購買。
    (3)上訴人另以：依海軍陸戰隊指揮部函覆本院被上訴人公司
      承攬「海軍陸戰隊司令部貓仔坑訓場道路整修工程」應提
      出之「無放射性污染證明書」及「品質證明書」之副聯資
      料（本院卷第106 頁）係被上訴人交予業主，被上訴人則
      否認有該無放射性污染證明書及品質證明書，惟縱如上訴
      人主張，上開「無放射性污染證明書」及「品質證明書」
      係由被上訴人交予業主，尚難據此即認兩造間確有買賣關
      係，又上訴人主張已將系爭貨款請款之3 紙統一發票寄送
      予被上訴人收受，及被上訴人已持該3 紙統一發票向國稅
      局申報扣抵稅額，應認兩造確有買賣關係存在等情，固提
      出3 紙發票影本、回執、申報書（原審卷第35、87至92頁
      ）。惟被上訴人否認有持該3 紙統一發票向國稅局申報扣
      抵稅額之事實，經向財政部高雄市國稅局小港分局查詢，
      據覆稱被上訴人無持該3 紙統一發票申報扣抵當期銷項稅
      額等情明確，有卷附95年7 月7 日財政部高雄市國稅局小
      港分局財高國稅港營業字第0950007313號函足稽（原審卷
      第66頁），是上訴人主張被上訴人有持該3 紙統一發票申
      報扣抵稅額之事實，與事實不符，不能以上訴人主觀上認
      系爭貨款物品為被上訴人所購買，逕寄該3 紙統一發票予
      被上訴人之事實，即認兩造有買賣關係存在。
  (三)由上所述，乙○○與上訴人簽訂系爭買賣合約，被上訴人不
    負表見代理責任，且兩造間就系爭貨款亦無買賣關係存在，
    上訴人請求被上訴人給付系爭貨款1,106,293 元，尚屬無據
    。
六、綜上所述上訴人依表見代理及買賣之法律關係，請求被上訴
    人給付1,106,293 元，及法定遲延利息為無理由。原審為上
    訴人敗訴之判決，核無違誤，上訴意旨指摘原判決不當，求
    予廢棄為無理由，應予駁回。兩造其餘攻防，均無礙上開結
    論，爰不一一贅論，併此明。
據上論結，本件上訴為無理由，依民事訴訟法第449 條第1 項、
第78條，判決如主文。
中    華    民    國    97    年    8     月    20    日
                              民事第六庭
                                  審判長法官  許明進
                                  法      官  徐文祥
                                  法      官  張明振
以上正本證明與原本無異。
本件判決不得上訴。
中    華    民    國    97    年    8     月    22    日
                                  書  記  官  黃琳群
                                                      Q


司法院資訊處製作；財團法人民間司法改革基金會備份。
